【裁判字號】    98,破抗,25
【裁判日期】    980731
【裁判案由】    宣告破產
【裁判全文】
臺灣高等法院民事裁定                  98年度破抗字第25號
抗  告  人  甲○○
上列抗告人因聲請破產宣告事件，對於中華民國98年6 月17日臺
灣板橋地方法院97年度破字第76號裁定提起抗告，本院裁定如下
：
    主  文
原裁定廢棄。
    理  由
一、抗告人於原法院聲請意旨略以：抗告人於民國80年間將所有
    積蓄投資中華商城開發股份有限公司（下稱中華商城公司）
    開發銷售上寶禪寺納骨塔位，因中華商城公司積欠抗告人債
    務，乃由抗告人代為銷售納骨塔位，並由中華商城公司繳納
    稅捐，嗣該公司逃漏稅捐並廢止公司登記，該公司負責人竟
    向財政部謊稱該銷售所得為抗告人所有，枉顧抗告人僅係代
    為銷售並無獲利之情，抗告人因而遭財政部臺灣省北區國稅
    局核課營業所得稅及滯納金新台幣（下同）1,812萬8,797元
    ，目前更累積至2億1,025萬7,006 元，抗告人之前尚積欠員
    工丁○○、丙○○薪資各5個月共30萬元、積欠乙○○借款6
    0萬元，目前抗告人僅有資產現金100萬元存放於姪女許惠菁
    帳戶內及2 輛汽車價值72萬元，抗告人之負債已大於資產，
    爰依法聲請宣告破產等語。
二、原裁定以抗告人之租稅債務總額高達1億2,736萬3,936 元，
    而租稅債權為優先債權，抗告人之租稅債權既遠超過抗告人
    之總資產，顯不足再負擔因破產程序所生之財團費用及財團
    債務，債權人已無可能因破產程序獲得部分受償，是本件並
    無破產宣告之實益，而予以駁回。抗告人不服提起抗告，抗
    告意旨略以：財團費用及財團債務應優先於租稅債務而受償
    ，原法院未詳察抗告人之破產財團是否不足以清償財團費用
    及財團債務，即遽以租稅債權遠超過抗告人之總資產，認本
    件無破產宣告之實益，已嫌速斷，況抗告人之債權人丁○○
    、丙○○之債權屬薪資債權，有優先受償權，亦難認無破產
    宣告之實益，原裁定實有違誤，求予廢棄等語。
三、按破產，對債務人不能清償債務者，宣告之。在裁定前，法
    院得依職權為必要之調查，並傳訊債務人、債權人及其他關
    係人，破產法第57條、第63條第2 項分別定有明文。又債務
    人須無財產可構成破產財團，或其財產不敷清償破產財團費
    用及財團債務，而無從依破產程序清理其債務時，始得以無
    宣告破產之實益，裁定駁回破產宣告之聲請，此觀司法院25
    年院字第1505號解釋自明。而破產制度既兼具債權人平等受
    償及債務人經濟更生之功能，且依破產法第112 條之規定，
    有優先權之債權亦僅先於他債權受償，則法院自不得以債務
    人所欠稅捐、滯納金、滯報金及怠報金等，因稅捐稽徵法第
    6條第1項、第49條與加值型及非加值型營業稅法第57條規定
    優先於普通債權，而影響其他債權人之受償，即謂無宣告破
    產之實益。經查：抗告人提出之財產狀況說明書列有現金10
    0萬元、汽車2輛，自得認定屬可即時提出構成破產財團之財
    產，原法院未依職權詳予調查認定本件破產財團費用為何，
    財團債務若干，有無抗告人之財產不敷清償破產財團費用及
    財團債務之情事，僅以抗告人之總資產，顯不足清償租稅債
    務，即謂無宣告破產之實益，未免率斷。況依抗告人另陳報
    其積欠員工丁○○、丙○○工資各5個月，依勞動基準法第2
    8第1項規定，工資未滿6 個月部分，有最優先受清償之權，
    而優先於稅款債權。因此，抗告人除稅款債務外，仍有順位
    在先之工資債務存在，為利於員工丁○○、丙○○平均受償
    ，揆諸前開說明，似難認無宣告破產之實益。原法院以抗告
    人之總資產，顯不足清償租稅債務，認本件無宣告破產之實
    益，而駁回抗告人之聲請，尚有未洽，抗告意旨指摘原裁定
    不當，求予廢棄，為有理由，爰廢棄原裁定，發回原法院詳
    為調查審認，另為妥適之處理。
四、據上論結，本件抗告為有理由，爰裁定如主文。
中    華    民    國    98    年    7     月    31    日
                    民事第四庭
                        審判長法  官  張劍男
                              法  官  翁昭蓉
                              法  官  陳靜芬
正本係照原本作成。
本裁定除以適用法規顯有錯誤為理由，並經本院許可外，不得再
抗告。如提起再抗告，應於收受後10日內委任律師為代理人向本
院提出再抗告狀。並繳納再抗告費新台幣１千元。
中    華    民    國    98    年    8     月    4     日
                              書記官  應瑞霞


司法院資訊處製作；財團法人民間司法改革基金會備份。
